臺灣高雄地方法院刑事判決　　　　　　 100年度易字第1497號
公　訴　人　臺灣高雄地方法院檢察署檢察官
被　　　告　朱德田
上列被告因詐欺案件，經檢察官提起公訴（100年度偵字第1288號）
，本院判決如下：
    主  文
朱德田幫助犯詐欺取財罪共貳罪，分別處有期徒刑參月、肆月，
如易科罰金，均以新臺幣壹仟元折算壹日。應執行有期徒刑陸月
，如易科罰金，以新臺幣壹仟元折算壹日。
    事  實
一、(一)朱德田明知金融機構之帳戶為個人理財之重要工具，係個
    人財產、信用之表徵，如將帳戶之存摺、金融卡及密碼交予
    他人使用，將有作為財產犯罪工具之可能，且亦知詐欺集團
    經常利用所取得之他人存款帳戶進行轉帳，目的即在取得詐
    欺款項並掩飾其等犯行，以逃避執法人員之查緝，竟仍容任
    所提供之帳戶可能被詐欺集團用以為詐欺取財結果之發生，
    而基於幫助他人實施詐欺取財犯罪之不確定故意，分別為抵
    免自己應付之利息，先於99年7月初某日，在高雄市○○路
    某處，將其向高雄銀行七賢分行申設取得之000-0000000000
    00號帳戶(下稱高雄銀行帳戶）之存摺、提款卡及密碼，提
    供予真實姓名年籍不詳綽號「阿建仔」之成年男子使用。嗣
    隔數日，再經「阿建仔」要求，又另基於幫助他人實施詐欺
    取財犯罪之不確定故意，將其向台北富邦商業銀行高雄分行
    申設取得之000-000000000000號帳戶(下稱台北富邦銀行帳
    戶) 之存摺、提款卡及密碼，於上揭地點交付「阿建仔」，
    容任「阿建仔」將上開2帳戶交付詐欺集團使用。(二)詎該詐
    欺集團在取得朱德田上開帳戶之金融卡及密碼後，即基於意
    圖為自己不法所有之犯意聯絡，分別於：
  99年7月18日前之某日，該詐欺集團成員先在YAHOO奇摩網站
    ，以帳號：mayflower_bear為出賣人，刊登拍賣PSP主機200
    7型5.00M33-3版+保護貼+8G，並以0000000000號行動電話為
    賣方聯絡電話之不實訊息。適黃立傑上網瀏覽該訊息而陷於
    錯誤參與競標，以新臺幣（下同）5,000元標得該商品，並
    依得標信指示，並於99年7月19日14時29分57秒，匯款5,000
    元至朱德田上開台北富邦銀行帳戶內。
  99年7月19日前之某日，該詐欺集團成員在YAHOO奇摩網站，
    刊登拍賣飯店住宿卷之不實訊息。適許敬岳上網瀏覽該訊息
    而與出賣人聯繫後陷於錯誤，遂依指示於99年7月19日19時6
    分許，至臺中市○○○路、大原路口之便利商店，匯款2,00
    0元至朱德田上開台北富邦銀行帳戶內。
  99年7月19日前之某日，該詐欺集團成員在YAHOO奇摩網站，
    以帳號：tedshingo2002為出賣人，刊登拍賣LV包包，並以0
    000000000號行動電話為賣方聯絡電話之不實訊息。適陳玫
    君上網瀏覽該訊息而與出賣人聯繫後陷於錯誤，遂依指示於
    99 年7月19日14時20分許，匯款25,000元至朱德田前開台北
    富邦銀行帳戶內。
  99年7月19日前之某日，該詐欺集團成員在YAHOO奇摩網站，
    刊登拍賣Apple iphone，並以0000000000為賣方聯絡電話之
    不實訊息。適邱佩貞上網瀏覽該訊息後，撥打上開電話聯繫
    議價後而陷於錯誤，遂依指示於99年7月19日19時35分許，
    匯款13,000元至朱德田前開台北富邦銀行帳戶內。
  99年7月19日前之某日，該詐欺集團成員在YAHOO奇摩網站，
    刊登拍賣燕窩並標價每份2,200元之不實訊息。適黃虹瑛上
    網瀏覽該訊息後，經聯繫並議價以1萬元購買5份而陷於錯誤
    ，遂依指示於99年7月20日16時11分許，在雲林縣斗南郵局
    匯款1萬元至朱德田前開高雄銀行帳戶內。
  99年7月19日前之某日，該詐欺集團成員在YAHOO奇摩網站，
    以帳號：rainbow77916，姓名鄭妤媛為出賣人，刊登拍賣賀
    寶芙奶粉之不實訊息。適戴郁華於99年7月19日20時許上網
    瀏覽該則訊息，與詐騙集團成員聯絡後以4040元議價購買而
    陷於錯誤，遂依指示於99年7月20日7時8分許，匯款4,040元
    至朱德田前開高雄銀行帳戶內。
  99年7月19日前之某日，該詐欺集團成員在YAHOO奇摩網站，
    以帳號：nancynien，刊登拍賣腳踏車並以0000000000為賣
    家聯絡電話之不實訊息。適曾喬禹上網瀏覽該則訊息而陷於
    錯誤參與競標，以1萬元得標，遂依指示於99年7月20日12時
    27 分許，在新竹縣竹北市○○街附近之便利商店內，匯款1
    萬元至朱德田前開台北富邦銀行帳戶內。
  99年7月20日前之某日，該詐欺集團成員在YAHOO奇摩網站，
    以帳號：yu-811101，姓名：曾晴為出賣人，刊登拍賣貓食
    之不實訊息。適林睿妤於99年7月20日上網瀏覽該則訊息，
    與詐騙集團成員聯絡後以2900元議價購買而陷於錯誤，遂依
    指示於99年7月21日，匯款2,900元至朱德田前開高雄銀行帳
    戶內。
  99年7月20日前之某日，該詐欺集團成員在YAHOO奇摩網站，
    刊登拍賣物品編號0000000000健康食品1組（營養蛋白混和
    飲料、低熱量營養代餐飲品、細喜錠、素食草維錠、草本濃
    縮速溶茶飲、優質蛋白粉、高纖錠、濃縮蘆薈汁、當歸食物
    錠完美杯組）之不實訊息。適王柔方上網瀏覽該則訊息，與
    詐騙集團成員聯絡後以10600元購買該商品而陷於錯誤，遂
    依指示於99年7月20日13時34分許，匯款10,600元至朱德田
    前開高雄銀行帳戶內。
  99年7月20日前之某日，該詐欺集團成員在YAHOO奇摩網站，
    以帳號：djkkjjkk，刊登拍賣「Q版FC金証日版現貨海賊王
    航海王水之七島篇水之都篇大全24入+1隱藏」玩具公仔，並
    以0000000000為賣家聯絡電話之不實訊息。適周怡於99年7
    月20日13時41分許，上網瀏覽該訊息後陷於錯誤參與競標，
    以3,300元得標後，依指示於99年7月21日12時9分許，在板
    橋港尾郵局匯款3,300元至朱德田前開高雄銀行帳戶內。
  99年7月20日前之某日，該詐欺集團成員在YAHOO奇摩網站，
    以帳號：c540303，姓名：陳皇吟，刊登拍賣白蘭氏活顏馥
    莓飲之不實訊息。適謝雅夷於99年7月20日14時許，上網瀏
    覽該訊息後陷於錯誤參與競標，以10,600元得標後，依指示
    於99年7月20日日14時18分許，扣除手續費後，匯款10,589
    元（起訴書誤載為10,584元）至朱德田前開高雄銀行帳戶內
    。
  99年7月20日前之某日，該詐欺集團成員在YAHOO奇摩網站，
    以帳號：s062873，刊登拍賣樂高積木，並以0000000000為
    賣家聯絡電話之不實訊息。適游宏仁於99年7月20日，上網
    瀏覽該則訊息而陷於錯誤參與競標，以5,630元得標後，依
    指示於99年7月20日16時46分許，至桃園大業郵局轉帳5,630
    元至朱德田前開高雄銀行帳戶內。
  99年7月19日前之某日，該詐欺集團成員在YAHOO奇摩網站，
    以帳號：c540303，刊登商品編號C00000000，拍賣「白蘭氏
    活顏馥苺飲1瓶42元84瓶免運費」之不實訊息。適黃黎茵上
    網瀏覽該訊息後，與詐騙集團成員聯繫以9,576元購買白蘭
    氏活顏馥莓飲六瓶裝23盒、纖棗飲六瓶裝21盒而陷於錯誤，
    ，遂依指示於99年7月20日17時52分許，在臺中市○○區○
    ○路三段之彰化銀行，以ATM轉帳9,576元至朱德田前開高雄
    銀行帳戶內。
  99年7月20日前之某日，該詐欺集團成員在YAHOO奇摩網站，
    以帳號：rainbow77916，姓名：鄭妤媛，刊登商品編號f000
    00000，拍賣「樂益活葡萄醣加軟骨素（山竹巴西莓萃取液
    ）七加一罐」之不實訊息。適賴瑜芳於99年7月20日20時58
    分許上網瀏覽該則訊息而陷於錯誤參與競標，以7,000元得
    標，並依指示於99年7月20日21時3分許，在臺中市西屯區公
    司內以電腦ATM方式匯款7,000元至朱德田前開高雄銀行帳戶
    內。
  99年7月19日前之某日，該詐欺集團成員在YAHOO奇摩網站，
    以帳號：limit0706，刊登拍賣味丹Q10燕窩膠原超彈力活顏
    飲之不實訊息。適黃鈺琪上網瀏覽該則訊息，與詐騙集團成
    員聯絡以8,000元購買3箱而陷於錯誤，遂依指示於99年7月
    20  日23時12分許，在台南市○○路上某便利商店內，匯款
    8,000元至朱德田前開高雄銀行帳戶內。
  99年7月21日前之某日，該詐欺集團成員在YAHOO奇摩網站，
    以帳號：c540303，姓名：陳皇吟，刊登拍賣白蘭氏雞精之
    不實訊息。適張家銘於99年7月21日10時許上網瀏覽該則訊
    息，與詐騙集團成員聯絡而陷於錯誤，遂依指示於99年7月
    21 日13時40分許，匯款1,920元至朱德田前開高雄銀行帳戶
    內。
  99年7月20日前之某日，該詐欺集團成員在YAHOO奇摩網站，
    以帳號：c540303，刊登拍賣白蘭氏活顏馥苺飲之不實訊息
    。適吳幸霙上網瀏覽該則訊息後陷於錯誤，以4,116元購買9
    8瓶得標後，遂依指示於99年7月20日23時21分許，在臺南縣
    永康市○○路某便利商店內，匯款4,116元至朱德田前開高
    雄銀行帳戶內。
  99年7月20日前之某日，該詐欺集團成員在YAHOO奇摩網站，
    以帳號：yalin00000000，姓名：岳雅玲，刊登拍賣隨身硬
    碟1T之不實訊息。適范文維上網瀏覽該則訊息後，陷於錯誤
    參與競標，以2,300元得標，並依指示於99年7月21日在其住
    處以電腦ATM方式匯款2,300元至朱德田前開高雄銀行帳戶內
    。嗣經黃立傑等18人發覺受騙，乃報警處理而循線查獲。
二、案經高雄市政府警察局鼓山分局移請臺灣高雄地方法院檢察
    署檢察官偵查起訴。
    理  由
壹、證據能力部分
一、按「被告以外之人於審判外之陳述，雖不符前4 條之規定，
    而經當事人於審判程序同意作為證據，法院審酌該言詞陳述
    或書面陳述作成時之情況，認為適當者，亦得為證據。當事
    人、代理人或辯護人於法院調查證據時，知有第159 條第1
    項不得為證據之情形，而未於言詞辯論終結前聲明異議者，
    視為有前項之同意。」刑事訴訟法第159 條之5 定有明文。
二、本案認定事實所引用之卷內證據資料，除原已符同法第159
    條之1 至第159 條之4 規定，及法律另有規定等傳聞法則例
    外規定，而得作為證據外，並無證據證明係公務員違背法定
    程式所取得，而檢察官及被告於本院審理時，均已同意其作
    為本案證據之證據能力，本院審酌前揭陳述作成時之情況，
    並無違法取證之瑕疵，亦認以之作為證據為適當，是本件有
    關被告以外之人於審判外之言詞或書面陳述等供述證據，依
    前揭法條意旨，自均得為證據。
貳、認定事實所憑之證據及理由
一、訊據(一)被告朱德田於本院審理後階段為有罪之陳述，核與其
    申設取得之台北富邦銀行及高雄銀行帳戶基本資料及往來明
    細資料相合（見警卷頁67-85），詐騙集團以其上揭帳戶向
    如事實欄一(二)至所示被害人詐欺取財犯行亦經各該被害
    人於警詢時證述綦詳（見警卷頁11-49），並分別有內政部
    警政署反詐騙諮詢專線紀錄表、詐騙帳戶通報警示簡便格式
    表、報案三聯單、匯款資料及網路拍賣資料在卷可稽（見警
    卷頁87-239），亦足見被告所申設之台北富邦銀行帳戶及高
    雄銀行帳戶確已為詐欺集團用以詐騙被害人匯款。(二)至於被
    告於偵查中所提出本票二紙（見100偵1288號卷頁44-45) 及
    證人柯信孝到庭具結證述之情節（見本院卷頁20-21）均僅
    能證明被告確曾向錢莊業者借貸之事實，但就被告未能依約
    給付利息時所提供系爭二帳戶資料之原因與約定事由則不能
    據以認定，然以被告提出系爭二帳戶資料包含存摺、提款卡
    及印章，且陳稱「我是想說我裡面沒有錢，就沒有關係，我
    不知道他要做什麼。...（問：你剛才有說你利息付不出來
    才拿帳戶去的，之後還有無跟你要利息）沒有，我有跟他說
    我有錢就要討回來」等語（見本院卷頁31-32），顯見被告
    係以分別提供系爭二帳戶資料而換取免付當期利息之利益，
    且被告所提出之帳戶資料已達取得人可隨意使用之程度，又
    係在已屆清償期時所提出，顯見並非以擔保債務為目的而係
    以可換價之帳戶資料以抵償債務之意思，被告顯有容任他人
    使用系爭二帳戶資料之意思明確，其前辯稱有交代對方不得
    隨便亂用等語，顯係卸責之詞，不足採信，自應其於審判後
    階段所為有罪之陳述為可採。
二、綜合以上，本件事證明確，被告幫助詐欺取財犯行已堪認定
    。
參、論罪科刑：
一、論罪部分
  (一)按刑法上之幫助犯，係對於犯罪與正犯有共同之認識，
    而以幫助之意思，對於正犯資以助力，而未參與實施犯罪之
    行為者而言。是以，如未參與實施犯罪構成要件之行為，且
    係出於幫助之意思提供助力，即屬幫助犯，而非共同正犯。
    核被告分別將系爭台北富邦銀行、高雄銀行帳戶之存摺、
    提款卡及密碼，提供予詐欺集團使用，使詐欺集團得基於詐
    欺取財之犯意，向如事實欄一(二)至所示被害人詐得財物
    之行為，並無證據證明被告有參與詐欺取財犯行之構成要件
    行為，揆諸前揭說明，自應論以幫助犯。
  (二)核被告二次交付帳戶資料之行為，均係對於詐欺集團成員
    遂行詐欺取財犯行資以助力，各係犯刑法第30條第1項前段
    、第339條第1項之幫助詐欺取財罪。被告分別二次交付帳
    戶資料之行為，雖使詐欺集團成員各為如事實欄所列多次詐
    欺取財之犯行，各侵害數被害人之財產法益，然被告提供帳
    戶之幫助詐欺行為，各僅有一個，乃各係一行為觸犯數罪名
    之想像競合犯，應各從重論以一幫助詐欺取財罪。
  (三)被告二次幫助詐欺取財之犯行，犯意各別，行為互異，應予
    分論併罰。
二、刑之減輕事由：被告二次所為均係幫助犯，爰依刑法第30條
    第2項之規定，各按正犯之刑減輕之。
三、爰審酌被告明知目前國內詐騙行為猖獗，竟仍將帳戶交付他
    人使用，使詐欺集團用以為詐欺取財之犯行，不僅造成執法
    機關不易查緝，嚴重危害社會治安，助長社會詐騙歪風，更
    造成被害人求償困難，惟念及被告並未實際參與詐欺取財犯
    行，當時又迫於利息債務已屆期而遭催討而一時失慮，且於
    本院審理後階段承認其錯誤，前僅於76年間因賭博罪經判處
    罰金之犯罪（見本院卷頁15所附臺灣高等法院被告前案紀錄
    表），應能期許被告反省悔過，並參酌被害人遭詐騙匯入被
    告所交付之台北富邦銀行帳戶及高雄銀行帳戶之金額分別為
    55,000元、79,966元等一切情狀，分別量處如主文所示之刑
    並諭知易科罰金之折算標準，並合併定其應執行刑及易科罰
    金之折算標準。
肆、綜合以上，應依刑事訴訟法第299 條第1 項前段，刑法第33
    9條第1項、第30條第1項前段、第2項、第55條、第41條第1
    項前段、第51條第5款，刑法施行法第1條之1，判決如主文
    。
伍、本案經檢察官吳協展到庭執行職務。
中    華    民    國   100    年    11    月    30    日
                  刑事第十三庭  審判長  法  官  黃蕙芳
                                        法  官  陳筱雯
                                        法  官  楊智守
以上正本證明與原本無異。
如不服本判決應於收受判決後10日內向本院提出上訴書狀，並應
敘述具體理由。其未敘述上訴理由者，應於上訴期間屆滿後20日
內向本院補提理由書(均須按他造當事人之人數附繕本)「切勿逕
送上級法院」。
中    華    民    國   100    年    11    月    30    日
                                        書記官  蔡毓琦
附錄論罪科刑法條
中華民國刑法第339條
意圖為自己或第三人不法之所有，以詐術使人將本人或第三人之
物交付者，處5 年以下有期徒刑、拘役或科或併科1 千元以下罰
金。
以前項方法得財產上不法之利益或使第三人得之者，亦同。
前二項之未遂犯罰之。